臺灣臺中地方法院刑事判決
110年度訴字第820號
公  訴  人  臺灣臺中地方檢察署檢察官
被      告  蘇凱玄



            賴清德


            賴琮敏


共      同
選任辯護人  李嘉耿律師
            顏偉哲律師
上列被告因妨害秩序等案件，經檢察官提起公訴（110年度偵字
第8907號），及移送併辦(110年度偵字第26608號)，本院判決如
下：
    主    文
庚○○犯意圖供行使之用而攜帶兇器在公共場所聚集三人以上首謀
及下手實施強暴罪，處有期徒刑肆月，如易科罰金，以新臺幣壹
仟元折算壹日。扣案之鋁製球棒壹支沒收。
戊○○犯意圖供行使之用而攜帶兇器在公共場所聚集三人以上下手
實施強暴罪，處有期徒刑參月，如易科罰金，以新臺幣壹仟元折
算壹日。
己○○犯意圖供行使之用而攜帶兇器在公共場所聚集三人以上下手
實施強暴罪，處有期徒刑參月，如易科罰金，以新臺幣壹仟元折
算壹日。
    犯罪事實
一、緣蘇○○係庚○○之父，與邱○○係夫妻。甲○○於民國110年2月11
    日23時許，前往蘇○○位於臺中市○區○○○街0巷00號住處欲找
    邱○○及蘇○○，邱○○見狀乃與甲○○在上址住處門口談話，要求
    甲○○離開，然甲○○不願離去，蘇○○於上址住處之4樓陽臺聽
    聞甲○○與邱○○之吵架聲，遂打電話求助請庚○○前來。庚○○竟
    基於意圖供行使之用而攜帶兇器，在公共場所聚集三人以上
    首謀及下手實施強暴之犯意，邀集戊○○、己○○與其餘5名真
    實姓名年籍不詳之成年男子，於同日23時40分許驅車一同前
    往上址住處外，見甲○○在場，戊○○、己○○及不詳男子共同基
    於意圖供行使之用而攜帶兇器，在公共場所聚集三人以上下
    手實施強暴之犯意聯絡，庚○○持棒球毆打甲○○，戊○○以辣椒
    水朝甲○○噴灑並以腳踢甲○○，己○○則以拳頭毆打甲○○，其他
    人則以不詳方式毆打甲○○或在場助勢，致甲○○受有頭部外傷
    併左眉、右眉及下唇撕裂傷、右胸部挫傷、右上臂、雙手及
    右前臂挫傷、雙小腿挫擦傷、背部挫傷併多處瘀腫、左耳瘀
    腫、左上臂挫傷併瘀腫之傷害。經警據報前往現場，當場查
    獲庚○○、戊○○、己○○，並扣得鋁製棒球1支。
二、案經甲○○訴由臺中市政府警察局第三分局移送臺灣臺中地方
    檢察署檢察官偵查起訴，及甲○○之父陳○○、母乙○○委由劉大
    正律師告訴臺灣臺中地方檢察署檢察官移送併辦。
    理    由
一、證據能力：
　㈠按被告以外之人於審判外之陳述，雖不符刑事訴訟法第159條
    之1至第159條之4之規定，而經當事人於審判程序同意作為
    證據，法院審酌該言詞陳述或書面陳述作成時之情況，認為
    適當者，亦得為證據；當事人、代理人或辯護人於法院調查
    證據時，知有刑事訴訟法第159條第1項不得為證據之情形，
    而未於言詞辯論終結前聲明異議者，視為有前項之同意，刑
    事訴訟法第159條之5定有明文。查本案認定事實所引用被告
    庚○○、戊○○、己○○以外之人於審判外之陳述，公訴人、被告
    及其等辯護人於審判期日均表示無意見而不爭執，亦未聲明
    異議，審酌上開證據資料製作時之情況，尚無違法不當及證
    明力明顯過低之瑕疵，亦認為以之作為證據應屬適當，揆諸
    上揭規定，認前揭證據資料均有證據能力。
　㈡次按除法律另有規定外，實施刑事訴訟程序之公務員因違背
    法定程序取得之證據，其有無證據能力之認定，應審酌人權
    保障及公共利益之均衡維護，刑事訴訟法第158條之4定有明
    文。本案所引用之非供述證據，與本案均具有關聯性，並無
    證據證明係公務員違背法定程序所取得，復經本院依法踐行
    調查程序，是依刑事訴訟法第158條之4之反面解釋，自應認
    均具有證據能力。
二、認定犯罪事實所憑之證據及理由：
　㈠訊據庚○○固坦承傷害犯行，及其於案發當日有因接獲蘇○○來
    電稱甲○○至上址住處等語，而邀約戊○○、己○○前往上址住處
    ，且其有攜帶扣案之球棒前去，以該球棒毆打甲○○，戊○○噴
    辣椒水，己○○及其他人亦有動手打甲○○之事實，惟矢口否認
    有何意圖供行使之用而攜帶兇器在公共場所聚集三人以上首
    謀及下手實施強暴之犯行，辯稱：案發當日是除夕，20時我
    父親打給我說有人要去家裡鬧事，約在我父親家外面的釣蝦
    場，我到釣蝦場時我父親在講電話，他跟甲○○在電話中在互
    嗆，我接過電話時甲○○以為是我父親，他說「你就是龜兒子
    、你老婆還摸我小鳥」，我就跟甲○○說新年不要鬧事，我父
    親再接過電話，講完後我父親說，甲○○說要帶電擊棒跟槍及
    帶人來上址住處找邱○○，我說甲○○應該不會來、不用理他，
    我就離開了，23時又接到我父親來電，說甲○○來家裡鬧事，
    我當時在保安宮打牌，就跟牌友即戊○○、己○○及起訴書所載
    其他年籍不詳的成年男子說能不能一起去幫忙，我有跟他們
    說要帶防身的東西，因為甲○○有嗆說要帶武器，也不知道他
    帶多少人，所以我帶球棒的目的是自衛，我們抵達上址住處
    外，看到甲○○一個人，我先問甲○○他來這裡做什麼，是不是
    要鬧事，甲○○就有從包包拿東西的動作，我才以球棒毆打他
    。我認為我的行為不構成妨害秩序，因為當時是半夜，且上
    址住處是死巷，當下住家附近亦無其他人在外面走動云云。
    訊據戊○○固坦承傷害犯行，及渠於案發當日有因庚○○以其父
    有危險、有人要帶槍去庚○○家鬧事為由邀約，與庚○○及其他
    不詳男子於前開時間驅車一起前往上址住處外，到場後見甲○○一人在場，庚○○持棒球毆打甲○○，渠以辣椒水朝甲○○噴灑
    並以腳踢甲○○，己○○則以拳頭毆打甲○○，其他人則以不詳方
    式毆打甲○○或在場助勢之事實，惟矢口否認有何意圖供行使
    之用而攜帶兇器在公共場所聚集三人以上下手實施強暴之犯
    行，辯稱：我當天帶辣椒水是防身，因為知道甲○○有帶槍，
    又我去現場的目的是想去瞭解，或許可以避免庚○○之父受傷
    ，我打甲○○，因為他準備要從包包拿東西出來，當時已經有
    在爭執甲○○為什麼要到庚○○家亂云云。訊據己○○固坦承傷害
    犯行，及渠於案發當日有因庚○○以有人要去庚○○家鬧事為由
    邀約，與庚○○、戊○○及其他不詳男子於前開時間一起驅車前
    往上址住處，到場後庚○○持棒球毆打甲○○，戊○○以辣椒水朝
    甲○○噴灑並以腳踢甲○○，渠則以拳頭毆打甲○○，其他人則以
    不詳方式毆打甲○○或在場助勢之事實，惟矢口否認有何意圖
    供行使之用而攜帶兇器在公共場所聚集三人以上下手實施強
    暴之犯行，辯稱：我當日去的目的是要勸架、瞭解庚○○之父
    與甲○○的情況，庚○○說他父親有危險，對方有帶危險武器，
    像槍枝等東西，我沒有帶東西去現場，我也不知道其他人有
    無攜帶東西到場，我最後下車，現場已經打起來，我有看到
    庚○○拿球棒，及看到甲○○拿刀棍（外觀是棍子，抽出來是刺
    刀）追庚○○，所以我才動手，去壓制甲○○云云。辯護人則為
    被告3人辯護：觀諸甲○○於警詢之陳述，本案起因實係因甲○○於深夜23時許，執意前往邱○○、蘇○○住處理論，且自蘇○○
    、邱○○之陳述，可見甲○○來意非善，且極可能隨身攜帶攻擊
    性物品，甲○○至上址住處外不願離開，仍不斷糾纏邱○○，進
    而發生爭 吵，蘇○○因之前聽聞甲○○有攜帶攻擊性物品而心
    生恐懼，方打電話請庚○○前來勸解；因甲○○於同日19時許在
    電話中提及會攜帶電擊棒、刀子及槍等攻擊型武器，且於警
    詢時承認有對被告等人說「我敢一個人來，你覺得我沒有準
    備？」，並有把右手伸進包包之舉動(且甲○○包包裡確有一
    把未開封的刀)，致使被告等人認為甲○○要拿預先準備之攻
    擊性武器出來攻擊，被告等人為制伏甲○○方動手被告等人僅
    係為保護自身及邱○○等人之人身安全，出於此單一目的而對
    於特定之人甲○○1人實行傷害行為，依被告等人上開客觀行
    為情狀以觀，實難認足以彰顯其等主觀上具有妨害安寧秩序
    之故意及意圖，其等所為尚與上開公然聚眾而下手實施強暴
    之構成要件有間。且本案案發時間為深夜23時許，係大多數
    人會選擇於室内休息之時間，且本案前後歷時至多約5分鐘
    ，又依庚○○於警詢供稱案發時沒有其他人在場等語，及該處
    為住宅區，並非深夜仍有多數人佇足觀賞之景點區，是甲○○
    遭被告等人被毆打之過程，有無波及、影響原於該處戶外往
    來活動之其他公眾，實屬有疑，難認客觀上已達危害社會安
    寧秩序之程度，或被告3人主觀上另有妨害社會安寧秩序之
    故意及行為之可言等語。經查：
　⒈蘇○○係庚○○之父，與邱○○係夫妻。甲○○於110年2月11日23時
    許，前往蘇○○位於臺中市○區○○○街0巷00號住處欲找邱○○及
    蘇○○，邱○○見狀乃與甲○○在上址住處門口談話，要求甲○○離
    開，然甲○○不願離去，蘇○○於上址住處之4樓陽臺聽聞甲○○
    與邱○○之吵架聲，遂打電話求助請庚○○前來。庚○○邀集戊○○
    、己○○與其餘5名真實姓名年籍不詳之成年男子於同日23時4
    0分許驅車一同前往上址住處外，見甲○○在場，庚○○持棒球
    毆打甲○○，戊○○以辣椒水朝甲○○噴灑並以腳踢甲○○，己○○以
    拳頭毆打甲○○，其他人則以不詳方式毆打甲○○或在場助勢，
    致甲○○受有頭部外傷併左眉、右眉及下唇撕裂傷、右胸部挫
    傷、右上臂、雙手及右前臂挫傷、雙小腿挫擦傷、背部挫傷
    併多處瘀腫、左耳瘀腫、左上臂挫傷併瘀腫之傷害。經警據
    報前往現場，當場查獲庚○○、戊○○、己○○，並扣得鋁製棒球
    1支等情，為被告3人所不爭執，核與證人即告訴人甲○○、證
    人蘇○○、證人邱○○於警詢時之證述大致相合(見警卷第39至5
    7頁)，並有員警職務報告、臺中市政府警察局第三分局搜索
    扣押筆錄暨扣押物品目錄表、指認犯罪嫌疑人紀錄表、中山
    醫學大學附設醫院診斷證明書、台中市第三分局健康派出所
    110報案紀錄單、扣案物照片附卷可稽(見警卷第15頁、第71
    至79頁、第91至93頁，偵字第8907號卷第73至76頁)，並有
    鋁製棒球1支扣案可證，此部分事實堪認為真。
　⒉刑法第150條第1項規定於108年12月13日修正後，業於109年1
    月15日公布，並自同年月17日起生效施行，修正後該條規定
    第1項為「在公共場所或公眾得出入之場所聚集三人以上，
    施強暴脅迫者，在場助勢之人，處1年以下有期徒刑、拘役
    或10萬元以下罰金；首謀及下手實施者，處6月以上5年以下
    有期徒刑」，依立法者於150條第1項規定修正理由中所明白
    揭示：①隨著科技進步，透過社群通訊軟體（如LINE、微信
    、網路直播等）進行串連集結，時間快速、人數眾多且流動
    性高，不易先期預防，致使此等以多數人犯妨害秩序案件規
    模擴大，亦容易傷及無辜。惟原條文中之「公然聚眾」，司
    法實務認為必須於「公然」之狀態下聚集多數人，始足當之
    ；亦有實務見解認為，「聚眾」係指參與之多數人有隨時可
    以增加之狀況，若參與之人均係事前約定，人數既已確定，
    便無隨時可以增加之狀況，自與聚眾之情形不合（最高法院
    28年上字第621號、92年度台上字第5192號裁判意旨參照）
    。此等見解範圍均過於限縮，學說上多有批評，也無法因應
    當前社會之需求。爰將本條前段修正為「在公共場所或公眾
    得出入之場所」有「聚集」之行為為構成要件，亦即行為不
    論其在何處、以何種聯絡方式（包括上述社群通訊軟體）聚
    集，其係在遠端或當場為之，均為本條之聚集行為，且包括
    自動與被動聚集之情形，亦不論是否係事前約定或臨時起意
    者均屬之。因上開行為對於社會治安與秩序，均易造成危害
    ，爰修正其構成要件，以符實需。②為免聚集多少人始屬「
    聚眾」在適用上有所疑義，爰參酌組織犯罪防制條例第2條
    第1項及其於106年4月19日修正之立法理由，認三人以上在
    公共場所或公眾得出入之場所實施強暴脅迫，就人民安寧之
    影響及對公共秩序已有顯著危害，是將聚集之人數明定為三
    人以上，不受限於須隨時可以增加之情形，以臻明確。③倘
    三人以上，在公共場所或公眾得出入之場所聚集，進而實行
    強暴脅迫（例如：鬥毆、毀損或恐嚇等行為）者，不論是對
    於特定人或不特定人為之，已造成公眾或他人之危害、恐懼
    不安，應即該當犯罪成立之構成要件，以符保護社會治安之
    刑法功能。④實務見解有認本條之妨害秩序罪，須有妨害秩
    序之故意，始與該條之罪質相符，如公然聚眾施強暴脅迫，
    其目的係在另犯他罪，並非意圖妨害秩序，除應成立其他相
    當罪名外，不能論以妨害秩序罪（最高法院31年上字第1513
    號、28年上字第3428號裁判參照）。然本罪重在安寧秩序之
    維持，若其聚眾施強暴脅迫之目的在犯他罪，固得依他罪處
    罰，若行為人就本罪之構成要件行為有所認識而仍為本罪構
    成要件之行為，自仍應構成本罪，予以處罰。而刑法第150
    條既屬妨害秩序之一種犯罪，則聚眾實施強暴脅迫之人，主
    觀上自須具有妨害秩序之故意，亦即應具有實施強暴脅迫而
    為騷亂之共同意思，始與該條罪質相符。惟此所稱聚眾騷亂
    之共同意思，不以起於聚集行為之初為必要。若初係為另犯
    他罪，或別有目的而無此意欲之合法和平聚集之群眾，於聚
    眾過程中，因遭鼓動或彼此自然形成激昂情緒，已趨於對外
    界存有強暴脅迫化，或已對欲施強暴脅迫之情狀有所認識或
    預見，復未有脫離該群眾，猶基於集團意識而繼續參與者，
    亦均認具備該主觀要件。且其等騷亂共同意思之形成，不論
    以明示通謀或相互間默示之合致，亦不論是否係事前鳩集約
    定，或因偶發事件臨時起意，其後仗勢該群眾結合之共同力
    ，利用該已聚集或持續聚集之群眾型態，均可認有聚眾騷亂
    之犯意存在(最高法院110年度台上字第6191號判決意旨參照
    )。次按所謂「公共場所」，係指特定多數人或不特定之人
    得以出入、集合之場所；所謂「公眾得出入之場所」，係指
    非屬公共場所，而特定多數人或不特定之人於一定時段得進
    出之場所。查上址住處外面即係巷弄馬路，應係不特定人均
    得以出入之場所，而屬公共場所。基上，庚○○、戊○○、己○○
    及其他不詳男子於上開時間前往並聚集於客觀上屬公共場所
    之上址住處外，其等均知前往現場之目的係因甲○○與蘇○○、
    邱○○有糾紛而至上址住處前爭吵、不願離去，蘇○○因而求助
    於庚○○，其等卻仍前往聚集，被告3人復有攜帶或知悉與己
    同方者攜帶客觀上可對人之生命、身體安全構成威脅、具有
    危險性，性質上為兇器之球棒、辣椒水，堪認其等聚集於本
    案現場時主觀上均具備將對他人施以強暴之認識或故意甚明
    ，並因被告3人之上開參與程度有別，分別構成首謀、下手
    實施。被告3人上開行為，立法論上即推認其等所為造成公
    眾或他人之危害、恐懼不安，業已妨害社會安寧秩序，而該
    當本罪罪名，至實際上是否果有造成社會安寧秩序之危害，
    在所不問。又因刑法第150條第1項之罪，性質上屬必要共犯
    之聚合犯，是聚合犯中之一人倘有攜帶兇器到場者，對於受
    施強暴脅迫之人或其餘往來公眾，所能造成之生命、身體、
    健康之危險性即顯著上升，且對於公共秩序、社會安寧所造
    成之危害亦明顯增加，無論是「首謀」、「下手實施」之人
    何人攜帶兇器，均可能使整體產生之危險，因相互利用兇器
    之可能性增高，庚○○有攜帶鋁製球棒1支到場，業據扣案，
    有臺中市政府警察局第三分局搜索扣押筆錄暨扣押物品目錄
    表在卷可按(見警卷第71至77頁)，戊○○則有攜帶辣椒水到場
    ，且戊○○亦承認到場前即知庚○○有攜帶球棒(見本院卷第228
    頁)，己○○亦供稱到場時有看見庚○○持球棒(見本院卷第336
    頁)，堪認庚○○、戊○○有攜帶兇器，且戊○○、己○○明知案發
    現場與己同方之人有攜帶球棒施以強暴行為，卻仍加入該衝
    突場面，揆諸前開說明，已升高破壞公共秩序之危險程度，
    被告3人均該當刑法第150條第2項第1款之意圖供行使之用而
    攜帶兇器之加重條件。再按刑法及其特別法所處罰之「首謀
    」，係指犯罪之行為主體為多數人，其中首倡謀議，而處於
    得依其意思，策劃、支配團體犯罪行為之地位者而言，亦即
    於同謀犯罪之多數人中，率先提議實行犯罪而居於主導策劃
    地位者即屬之（最高法院99年度台上字第6229號、103年度
    台上字第1904號判決意旨參照）。查庚○○因接獲蘇○○來電而
    知甲○○至上址住處外，庚○○遂邀集戊○○、己○○及其他5名不
    詳男子驅車一同前往上址住處外為前開妨害秩序犯行，是庚○○應屬本案首倡謀議而居於主導策劃地位之人。又被告3人
    到場後均有出手攻擊甲○○，均屬下手實施強暴行為之人。
　⒊庚○○雖係經蘇○○求助始到場，但庚○○尚可透過報警偕同到場
    處理等平和方式為之，並無另外邀集其他多人，甚至攜帶兇
    器到場之必要，惟庚○○竟仍邀眾到場，且復攜帶球棒，戊○○
    則攜帶辣椒水，又依庚○○所述其有告知同行者須帶防身物品
    (見本院卷第231頁)，衡情被告3人自應知悉到場後有與甲○○
    發生衝突之高度可能性；再參庚○○所供稱案發當日19、20時
    許，其所見聞其父與甲○○於電話爭吵之情形，與蘇○○、邱○○
    、甲○○於警詢之證述大致符合(見警卷第39至57頁)，庚○○並
    供稱其父講完電話時有說甲○○說要帶電擊棒跟槍及帶人前來
    等語，核與戊○○供稱：庚○○跟我說他父親有危險、有人要帶
    槍去他們家亂等語，及己○○供稱：庚○○跟我說他父親有危險
    、對方有帶危險物品像槍枝等語相合，在此種狀況下，被告
    3人既認為甲○○來意非善，更證庚○○知悉倘邀集戊○○、己○○
    及其他不詳男子一同到場，及戊○○、己○○知悉若應邀到場，
    勢將聚集三人以上與甲○○發生衝突，且縱設若有人攜帶槍枝
    到場，當非被告3人能力範圍所能處理者，自無攜帶兇器、
    糾眾到場之必要，更應以報警方式處理，其等竟仍執意以上
    開方式為之，終至發生上開妨害秩序之情事。參甲○○於警詢
    之陳述，渠於案發當日之言行固非妥適，或有挑釁意味，及
    參渠於警詢時自陳案發時有將手伸入包包之動作，但被告3
    人偕同其他5名不詳男子到場後見現場僅有甲○○一人，其等
    既有人數優勢，且依被告3人所辯，其等尚未見甲○○有無從
    包包拿出何危險物品即貿然發動攻擊，自非屬防衛行為，亦
    無從合理化其等上開不法行為。再上址住處縱位於巷底，但
    上址住處外面之巷弄馬路，仍屬不特定人均得以出入之場所
    ，而屬公共場所無訛，且上址住處既位於住宅區，又深夜時
    分本較寧靜，如有爭執、打架聲更為明顯、引人注意，再衡
    諸員警係經民眾通報後到場處理而查獲被告3人，有員警職
    務報告、台中市第三分局健康派出所110報案紀錄單(見警卷
    第15頁、第93頁)，及參蘇○○於警詢時陳述：我打電話給我
    兒子庚○○，叫他過來幫忙。之後我就在家中聽到他們雙方打
    架的聲音，我就趕快下樓查看等語(見警卷第55頁)，益見案
    發時衝突聲響已影響周邊安寧秩序，及邱○○於警詢時陳述：
    雙方扭打在一起，過程中我有看到有人拿鋁棒跟噴霧器壓制
    甲○○，我怕被波及就不敢靠近等語(見警卷第49頁)，綜上事
    證，足認庚○○糾眾到場與甲○○所生前開衝突，已波及蔓延至
    周邊不特定、多數、隨機之人或物，產生危害於公眾安寧、
    社會安全，而使公眾或不特定之他人產生危害、恐懼不安之
    感受至明。是被告3人上開辯詞及辯護意旨均無足取。
　㈡綜上所述，本案事證已臻明確，被告3人犯行堪以認定，應依
    法論科。
三、論罪科刑：
　㈠按刑法第277條第1項之傷害罪，依同法第287條規定，須告訴
    乃論。又按被害人已死亡者，得由其配偶、直系血親、三親
    等內之旁系血親、二親等內之姻親或家長、家屬告訴。但告
    訴乃論之罪，不得與被害人明示之意思相反；告訴乃論之罪
    ，告訴人於第一審辯論終結前，得撤回其告訴，刑事訴訟法
    第233條第2項、第238條第1項分別定有明文。再撤回告訴，
    僅限於告訴人本人為之，若告訴人已死亡，告訴之主體已失
    ，即無從撤回告訴。經查，本案被害人甲○○於110年2月12日
    提出告訴後，於110年7月7日死亡，此有甲○○之警詢筆錄、
    戶籍謄本、臺灣彰化地方檢察署相驗屍體證明書在卷可佐（
    見警卷第39至45頁，本院卷第129至131頁）。嗣甲○○之父陳
    啓輝、母乙○○以被害人之直系血親身分委由劉大正律師於11
    0年8月9日向臺灣臺中地方檢察署檢察官提出告訴(見偵字第
    26608號卷第43頁)，後陳啓輝、乙○○與被告3人調解成立，
    並具狀撤回告訴，有本院調解程序筆錄、聲請撤回告訴狀附
    卷可參(見本院卷第295至296頁、第287頁)，惟告訴人甲○○
    既已死亡，且於死亡前，並未撤回告訴，按諸前揭說明，縱
    使告訴人陳啓輝、乙○○業已撤回告訴，仍不影響告訴人甲○○
    告訴之效力，合先敘明。
　㈡核庚○○所為，係犯刑法第277條第1項傷害罪、同法第150條第
    2項第1款、同條第1項後段之意圖供行使之用而攜帶兇器在
    公共場所聚集三人以上首謀及下手實施強暴罪。核戊○○、己○○所為，均係犯刑法第277條第1項傷害罪、同法第150條第2
    項第1款、同條第1項後段之意圖供行使之用而攜帶兇器在公
    共場所聚集三人以上下手實施強暴罪。
  ㈢按在學理上，有「任意共犯」與「必要共犯」之分，前者指
    一般原得由一人單獨完成犯罪而由二人以上共同實施之情形
    ，當然有刑法總則共犯規定之適用；後者係指須有二人以上
    之參與實施始能成立之犯罪而言。且「必要共犯」依犯罪之
    性質，尚可分為「聚合犯」與「對向犯」，其二人以上朝同
    一目標共同參與犯罪之實施者，謂之「聚合犯」，如刑法分
    則之公然聚眾施強暴、脅迫罪、參與犯罪結社罪、輪姦罪等
    是，因其本質上即屬共同正犯，故除法律依其首謀、下手實
    施或在場助勢等參與犯罪程度之不同，而異其刑罰之規定時
    ，各參與不同程度犯罪行為者之間，不能適用刑法總則共犯
    之規定外，其餘均應引用刑法第28條共同正犯之規定（最高
    法院81年度台非字第233號刑事判決參照）。是庚○○、戊○○
    、己○○與其他有下手實施強暴行為之不詳男子間，就意圖供
    行使之用而攜帶兇器在公共場所聚集三人以上下手實施強暴
    之犯行，具有犯意聯絡及行為分擔，為共同正犯。又參諸刑
    法條文有「結夥三人以上」者，其主文之記載並無加列「共
    同」之必要，是刑法第150條第1項法文既以「聚集三人以上
    」為構成要件，自應為相同解釋（最高法院79年度台上第42
    31號判決意旨參照），是上開構成共同正犯之部分，於主文
    均不贅載「共同」，附此敘明。
　㈣被告3人與其他不詳男子，就傷害犯行有犯意聯絡及行為分擔，
    應論以共同正犯。
　㈤被告3人以一行為觸犯意圖供行使之用而攜帶兇器在公共場所
    聚集三人以上首謀或下手實施強暴罪、傷害罪，為想像競合
    犯，依刑法第55條前段規定，庚○○應從一重之意圖供行使之
    用而攜帶兇器在公共場所聚集三人以上首謀及下手實施強暴
    罪處斷，戊○○、己○○均應從一重之意圖供行使之用而攜帶兇
    器在公共場所聚集三人以上下手實施強暴罪處斷。
　㈥移送併辦意旨書所載犯罪事實，核與本案經檢察官起訴之犯
    罪事實相同，為事實上同一案件，本院自應併予審酌。
　㈦刑之加重事由：
　⒈庚○○於100年間因偽造文書等案件，經臺灣臺北地方法院99年
    度訴字第1546號判決判處有期徒刑1年2月、8月，應執行有
    期徒刑1年8月，提起上訴後，經臺灣高等法院100年度上訴
    字第2219號判決上訴駁回確定（下稱第1案）。再於101年間
    因行使偽造公文書案件，經本院以100年度訴字第2324號判
    決判處有期徒刑1年4月確定（下稱第2案）。另於101年間因
    偽造文書等案件，經南部地方軍事法院以101年度訴字第307
    號判決判處有期徒刑1年、1年2月(3次)，定應執行刑3年6月
    ，提起上訴後，經高等軍事法院高雄分院102年度上訴字第4
    號判決上訴駁回確定（下稱第3案），前揭第1案至第3案再
    經臺灣高等法院臺中分院102年度聲字第1446號裁定定應執
    行有期徒刑6年確定，入監執行後，於104年1月21日縮短刑
    期假釋出監付保護管束，至106年3月29日保護管束期滿，假
    釋未經撤銷而視已執行完畢等情，為庚○○於本院審理時坦認
    不諱(見本院卷第328頁)，並有庚○○之臺灣高等法院被告前
    案紀錄表、刑案資料查註紀錄表在卷為憑，是庚○○於受有期
    徒刑執行完畢後，5年以內故意再犯本件有期徒刑以上之罪
    ，為累犯。衡諸庚○○所犯上開前案，與本案之犯罪類型、行
    為態樣、侵害法益並不相同，尚難基此遽認其具有特別惡性
    ，或對刑罰反應力薄弱，參酌司法院釋字第775號解釋意旨
    ，爰不依刑法第47條第1項之規定加重其刑。
　⒉按在公共場所或公眾得出入之場所聚集三人以上，施強暴脅
    迫者，在場助勢之人，處一年以下有期徒刑、拘役或十萬元
    以下罰金；首謀及下手實施者，處六月以上五年以下有期徒
    刑；犯前項之罪，而有下列情形之一者，得加重其刑至二分
    之一：一、意圖供行使之用而攜帶兇器或其他危險物品犯之
    。二、因而致生公眾或交通往來之危險，刑法第150條定有
    明文，該規定係就犯罪類型變更之個別犯罪行為得裁量予以
    加重，成為另一獨立之罪名（尚非概括性之規定，即非所有
    罪名均一體適用），固然屬於刑法分則加重之性質，惟依上
    述條文規定係稱「得加重…」，而非「加重…」或「應加重…
    」，故事實審法院對於行為人所犯刑法第150條第2項第1款
    、第1項之行為，是否加重其刑，得依個案具體情況，考量
    當時客觀環境、犯罪情節、行為人涉案程度及所造成之危險
    影響程度等事項，綜合權衡考量是否有加重其刑之必要性。
    本院審酌本案發生之行為地點雖為公共場所，然本案起因係
    甲○○因與蘇○○、邱○○有糾紛而至上址住處外爭吵、不願離去
    ，庚○○經蘇○○通知後始邀集戊○○、己○○及其他不詳男子到場
    ，其等犯罪之目的單一，又案發時間係於深夜時分，衝突時
    間尚屬短暫，且其等肢體衝突或所持之兇器並未擴及危害其
    他公眾。從而，被告3人之本案犯罪情節雖妨害公共秩序與
    社會安寧，惟並無嚴重波及公眾或有擴大現象，是本院認為
    尚無依刑法第150條第2項規定予以加重其刑之必要。
　㈧再按犯罪之情狀顯可憫恕，認科以最低刑度仍嫌過重者，得
    酌量減輕其刑，刑法第59條定有明文。所謂「顯可憫恕」，
    係指被告之犯行有情輕法重之情，客觀上足以引起一般人同
    情，處以法定最低刑度仍失之過苛，尚堪憫恕之情形而言。
    而刑法第150條第1項後段之罪，其法定刑雖為「6月以上5年
    以下有期徒刑」，然同為妨害秩序之行為，其原因動機不一
    ，犯罪情節未必盡同，所造成危害社會之程度亦屬有異，法
    律科處此類犯罪，所設之法定最低本刑卻同為必須監禁之6
    月以上有期徒刑，不可謂不重。於此情形，倘依其情狀處以
    適切徒刑，即足以懲儆，並可達防衛社會之目的者，自非不
    可依客觀之犯行與主觀之惡性二者加以考量其情狀，是否有
    可憫恕之處，適用刑法第59條之規定酌量減輕其刑，期使個
    案裁判之量刑，能斟酌至當，符合比例原則。本案被告3人
    所為影響公共秩序與社會安寧，固值非難，惟參蘇○○、邱○○
    、甲○○於警詢之陳述，及被告3人之歷次供述，可徵案發當
    日起因是甲○○主動前往上址住處找蘇○○、邱○○並與邱○○發生
    爭執，渠於除夕晚間前述所為亦非妥適，並衡以甲○○之受傷
    程度非鉅，又被告3人已與甲○○之父母成立調解並給付完畢
    ，甲○○之父母不再追究被告3人之刑事責任，有本院調解程
    序筆錄、聲請撤回告訴狀附卷可參(見本院卷第295至296頁
    、第287頁)，本院綜合斟酌上情，認若科以法定最低刑度之
    刑，確屬情輕法重，足以引起一般人之同情，顯有憫恕之處
    ，爰均依刑法第59條之規定酌減其等之刑。
　㈨爰分別以行為人之責任為基礎，審酌庚○○係因其父通知有甲○○至上址住處外爭吵、不願離去，庚○○而起意聚集庚○○、己○○及不詳男子到場，參與下手實施強暴或助勢，妨害公共秩
    序與社會安寧，影響公眾對於公共場所法秩序之信賴，所為
    均有不該，均應予非難；惟念被告3人均坦認傷害犯行及客
    觀事實，然否認有妨害秩序之犯後態度；復衡以本案衝突時
    間尚非歷時甚久，犯罪情節未達難以控制程度，兼衡被告各
    自之犯罪動機與目的、參與程度、前科素行；及被告3人與
    甲○○之父母成立調解，並給付賠償完畢，甲○○之父母業撤回
    告訴，有本院調解程序筆錄、聲請撤回告訴狀附卷可參(見
    本院卷第295至296頁、第287頁)，暨庚○○於本院審理時自陳
    高中夜校畢業，從事油漆裝潢，月收入新臺幣（下同）4、5
    萬元，家中有父母、妹妹、配偶及女兒；戊○○於本院審理時
    自陳高中夜校畢業，擔任清潔用品公司的業務，月收入5萬
    多元，家中有父親、配偶、兩名兒子；己○○於本院審理時自
    陳高職畢業，從事販賣肉品，月收入4萬元，家中有父母及
    兩名姐姐，未婚，無子女之智識程度、經濟及家庭生活狀況
    等一切情狀，分別量處如主文所示之刑，並均諭知易科罰金
    之折算標準，以示懲儆。
四、沒收部分：
　　供犯罪所用、犯罪預備之物或犯罪所生之物，屬於犯罪行為
    人者，得沒收之。但有特別規定者，依其規定，刑法第38條
    第2項定有明文。扣案之鋁製球棒1支，為庚○○所有並攜帶至
    本案現場供其本案犯罪使用，為庚○○供述明確（見本院卷第
    232頁、第332頁），應依刑法第38條第2項前段規定宣告沒
    收之。另扣案之塑膠棍棒、熱熔膠、甩棍各1支，雖為庚○○
    所有，然係放置於其車上，尚非供本案犯罪所用，為庚○○供
    述明確(見本院卷第332頁)，自無從依前揭規定宣告沒收。
    至戊○○於實施本案犯行時所使用之辣椒水，雖為戊○○所有並
    屬供其本案犯罪所用之物，但戊○○供稱已丟棄(見本院卷第2
    28頁)，則該辣椒水未據扣案、所在不明，且非違禁物，復
    於日常生活中甚為容易購買取得，替代性甚高，倘予宣告沒
    收，其特別預防及社會防衛之效果尚屬微弱，欠缺刑法上之
    重要性，為避免執行程序無益之耗費，爰依刑法第38條之2
    第2項規定不予宣告沒收之。
據上論斷，應依刑事訴訟法第299條第1項前段，刑法第28條、第
150條第2項第1款、第1項後段、第277條第1項、第55條前段、第
59條、第41條第1項前段、第38條第2項前段，刑法施行法第1條
之1第1項，判決如主文。
本案經檢察官丁○○提起公訴、移送併辦，檢察官丙○○到庭執行職
務。
中　　華　　民　　國　　111 　年　　6 　　月　　21　　日
            刑事第十二庭　審判長法　官　廖慧娟
                                法  官　黃震岳
                                法  官　張意鈞
以上正本證明與原本無異。
如不服本判決應於收受送達後20日內向本院提出上訴書狀，並應
敘述具體理由；其未敘述上訴之理由者，應於上訴期間屆滿後20
日內向本院補提理由書（均須按他造當事人之人數附繕本）「切
勿逕送上級法院」。
告訴人或被害人如不服判決，應備理由具狀向檢察官請求上訴，
上訴期間之計算，以檢察官收受判決正本之日起算。
                                書記官  黃南穎
中　　華　　民　　國　　111 　年　　6 　　月　　21　　日
附錄本案論罪科刑法條全文：
中華民國刑法第150條
在公共場所或公眾得出入之場所聚集三人以上，施強暴脅迫者，
在場助勢之人，處1年以下有期徒刑、拘役或10萬元以下罰金；
首謀及下手實施者，處6月以上5年以下有期徒刑。
犯前項之罪，而有下列情形之一者，得加重其刑至二分之一：
一、意圖供行使之用而攜帶兇器或其他危險物品犯之。
二、因而致生公眾或交通往來之危險。
中華民國刑法第277條
傷害人之身體或健康者，處5年以下有期徒刑、拘役或50萬元以
下罰金。
犯前項之罪，因而致人於死者，處無期徒刑或7年以上有期徒刑
；致重傷者，處3年以上10年以下有期徒刑。